臺灣臺北地方法院刑事判決　　　　　　　93年度訴字第1608號
公　訴　人　臺灣臺北地方法院檢察署檢察官
被　　　告　丙○○
選任辯護人　許巍騰律師
　　　　　　李怡卿律師
上列被告因殺人未遂等案件，經檢察官提起公訴（93年度偵字第
16114號），本院判決如下：
    主    文
丙○○共同殺人未遂，處有期徒刑陸年。捷克ＣＺ廠製75COMPAC
T型口徑九ｍｍ制式半自動手槍壹枝（含彈匣壹個，槍枝管制編
號：0000000000號）沒收。
    事    實
一、丙○○明知具有殺傷力之各式槍枝及子彈，非經主管機關許
    可不得擅自持有。而其於90年8 月間，至基隆市五堵地區探
    訪友人余順智，因聽聞余順智提及林煌輝為賭債糾紛，竟不
    顧情面唆使他人打破余順智之汽車及住家之玻璃，使余順智
    不敢待於家中等情。丙○○聽聞其友人余順智所述後，對於
    林煌輝所為甚為氣憤，乃在未告知余順智之情形下，自行決
    定開槍殺害林煌輝。又因丙○○並不識得林煌輝其人，乃先
    向不知情之友人陳清永問明林煌輝之身體特徵、其平常所使
    用之交通工具與經常出入舞廳之行跡。嗣於90年12月中旬某
    日，丙○○在臺北市西門町一帶發現林煌輝駕駛紅色賓士牌
    ＳＬＫ型雙人座硬頂敞篷小客車；丙○○為實施該等殺人犯
    行，乃先通知甲○○到場（業經臺灣基隆地方法院於92年9
    月1日以92年度訴字第395號判決判處有期徒刑5年6月，並因
    甲○○撤回上訴而確定），在告以甲○○詳情後，二人即基
    於共同犯罪之犯意，決定由丙○○提供槍枝，並由甲○○對
    林煌輝開槍，以遂行渠等殺人之犯意。丙○○及甲○○二人
    對犯意聯絡及行為分擔分配完成後，同月22日凌晨，丙○○
    即攜帶前由孟憲峻（另由檢察官偵辦中）於90年11月中旬在
    臺北市○○○路、長春路口所交付有殺傷力之手槍1把〔槍
    枝管制編號0000000000號，捷克ＣＺ廠製75COM PACT型口徑
    9 ｍｍ（9×19ｍｍ）制式半自動手槍〕並裝填可供該手槍
    射擊使用4顆以上、彈匣最高容量以下之不詳數量具有殺傷
    力之子彈，一同前往臺北市西門町一帶等侯，但遲至凌晨3
    時許仍未見林煌輝出現而作罷。同日晚間8時許，丙○○、
    甲○○二人，再度持上開槍、彈重返原處伺機行動，其間，
    丙○○先至臺北市萬華區不詳地點，以自備之鑰匙開啟不詳
    車號機車一部之電門，將之騎往臺北市○○○路騎樓停放備
    用（潘恆毅對該車未具有意圖為自己或他人不法所有之犯意
    ），再駕車駛至臺北市○○○路與武昌街2段路口守候。翌
    日（即同月23日）凌晨1時45分許，丙○○、甲○○發現林
    煌輝所駕駛前揭紅色賓士小客車出現，丙○○、甲○○二人
    即本前述共同殺人之犯意，由丙○○將前開已裝填子彈完畢
    之具有殺傷力之捷克ＣＺ廠製手槍交予甲○○，而後，二人
    均戴上全罩式黑色安全帽，並著黑色運動服、黑色手套（安
    全帽、運動服及手套均未扣案），共乘前開機車尾隨該部紅
    色賓士小客車前去。嗣林煌輝所乘坐之小客車由臺北市○○○路50巷進入峨嵋停車場，丙○○、甲○○二人即在昆明街
    口觀察，林煌輝將該車停在峨嵋停車場1樓第18號停車格停
    妥後，與另駕駛人丁○○起身一右一左併行往峨嵋停車場入
    口處方向走去，正欲前往位於臺北市○○街77號5樓之「異
    國風情舞廳」。丙○○認時機成熟，即騎機車搭載甲○○轉
    入西寧南路50巷口，示意甲○○下車行兇。甲○○與林煌輝
    因不相識，乃詢問丙○○狙殺目標係左邊（丁○○）或右邊
    （林煌輝）之人。丙○○因誤認丁○○為林煌輝，乃向甲○○表示是左邊的那一位，並要甲○○朝該人（指丁○○）開
    槍。甲○○於接獲丙○○之指示後，即跳下機車，於當日凌
    晨1時54分，逕向丁○○背部接續連開2槍，見丁○○倒地後
    又接續補開2槍，子彈分別從丁○○左右背部、左臀部及右
    手臂射入，從喉嚨、左胸、左臀及右手臂貫出。行兇後，丙○○旋即騎上開機車接載甲○○，沿臺北市○○○路54巷往
    武昌街方向逃逸，後並將機車棄置於路旁騎樓，將作案時所
    載安全帽、所著運動服、手套棄置於臺北市○○街附近之大
    型垃圾箱內（未扣案），並由丙○○取回含彈匣之上開手槍
    ，隨後二人分頭逃逸。丁○○中彈後，經林煌輝及舞廳員工
    及時送醫急救，始倖免於死。而丙○○則於該月23日凌晨4
    時許，在臺北縣三重市○○○路附近，將上開手槍交予友人
    余進長（另案由檢察官偵辦中）保管後，於同月24日搭機出
    境逃逸，該手槍嗣經警於92年6月15日帶同余進長取出而查
    獲。
二、案經基隆市警察局移送臺灣基隆地方法院檢察署呈請臺灣高
    等法院檢察署檢察長令轉臺灣臺北地方法院檢察署檢察官偵
    查起訴。
    理    由
一、未經許可持有手槍及子彈罪部分：訊據被告丙○○對於在上
    揭時地未經許可持有手槍及子彈部分均坦承不諱（見本院94
    年3月22日審判筆錄第28頁），並有槍枝管制編號000000000
    0號，捷克ＣＺ廠製75COMPACT型口徑9ｍｍ（9×19ｍｍ）制
    式半自動手槍一把可資佐證（扣案於共同被告甲○○審結確
    定之臺灣基隆地方法院92年度訴字第395號卷中），而該手
    槍經具有專門鑑定槍枝殺傷力之內政部警政署刑事警察局以
    性能檢驗法、試射法及比對顯微鏡比對法鑑定結果，除因槍
    管內具6條右旋來復線，且機械性能良好，確有殺傷力而屬
    槍砲彈藥刀械管制條例第4條第1項第1款之手槍外，亦與被
    害人丁○○遭人槍擊時之彈底特徵相符合一情，有內政部警
    政署刑事警察局92年7月16日刑鑑字第0920113932號槍彈鑑
    定書一份在卷可稽（見臺灣基隆地方法院檢察署92年度偵字
    第2248號卷第164頁至第167頁），且被告與共同被告甲○○
    既係持前開手槍填充具有殺傷力之子彈對被害人丁○○射擊
    並造成其受傷（見後述），是足認被告除持有具殺傷力之前
    揭手槍外，亦未經許可持有具殺傷力之子彈，此情同足認定
    。綜上，本件被告此部分之自白既與事實相符，從而此部分
    事證明確，被告犯行已堪認定。
二、殺人未遂罪部分：訊據被告對於有於前開時地由共同被告甲○○下手槍擊被害人丁○○並造成其受傷等事實，固予承認
    ，惟矢口否認有何殺人犯意，辯稱只是要甲○○去教訓被害
    人丁○○而已云云，並不知道何以甲○○要開4 槍，亦未與
    共同被告甲○○有何殺人犯意聯絡云云。查本件被害人丁○○於90年12月23日凌晨遭人自背後槍擊，身中4 槍，子彈自
    右手臂、右後背、左後背及左臀部射入，自喉嚨、左前胸、
    右手臂、右腹部穿出，子彈四進四出共8 個傷口等情，除據
    被害人即證人丁○○於本院審理中證述明確外（見本院94年
    3 月22日審判筆錄第22頁至第23頁），復有國立臺灣大學醫
    學院附設醫院入院病人護評估表、出院病歷摘要及手術記錄
    各一份在卷可稽（分見臺灣基隆地方法院檢察署92年度偵字
    第2248號卷163頁、第269頁至第272頁、第349頁），被告對
    此亦予承認（見本院94年3 月22日審判筆錄第27頁），此情
    已足認定。被告雖矢口否認有與甲○○間有殺人之犯意聯絡
    ，惟以被告與共同被告甲○○共同跟監多時始下手行之，渠
    等並準備好逃離工具欲逃離現場，足證被告及共同被告甲○○對該次行為計畫甚深，並非臨時起意，二人間當不可能無
    犯意之聯絡。又以共同被告甲○○對被害人丁○○開槍之部
    位及射出孔觀之，其每一槍均足以對被害人丁○○之生命造
    成威脅；再參以共同被告甲○○係先對被害人開2 槍後，見
    被害人丁○○倒地再補開2槍，顯見行為分擔實際下手之共
    同被告甲○○確有殺害被害人丁○○之故意，參以證人即共
    同被告甲○○於基隆地院審理時對於有殺害被害人丁○○此
    點已自白明確（見該判決書），是證人甲○○於本院審理時
    證述並無殺害被害人丁○○之犯意云云，顯屬迴護被告之詞
    ，殊無可採。是被告與共同被告甲○○確有殺人之犯意，此
    情復足認定，其所辯與共同被告甲○○之犯意聯絡內容係傷
    害而非殺人云云，同不足採。從而此部分事證亦臻明確，被
    告犯行同堪認定，其所辯並不足採。
三、核被告所為，係犯槍砲彈藥刀械管制條例第7條第4項之未經
    許可持有手槍罪（檢察官起訴書認係同條項之寄藏手槍罪，
    尚有未恰，應予更正。又因係同條項之罪，尚無依刑事訴訟
    法第300條變更起訴法條之必要，附此敘明）及第12條第4項
    之未經許可持有子彈罪（未經許可持有子彈罪部分之事實業
    經檢察官於起訴之犯罪事實欄載明，雖起訴書漏引論罪法條
    ，仍應認已經起訴，應由本院併予審理）、刑法第271條第2
    項、第1 項之殺人未遂罪。被告與共同被告甲○○二人間就
    上開殺人部分及持有手槍、子彈部分之犯行，有犯意之聯絡
    及行為之分擔，均係共同正犯。被告以一持有行為而犯上開
    槍砲彈藥刀械管制條例第7條第4項之未經許可持有手槍及第
    12條第4 項之未經許可持有子彈二罪名，為想像競合犯，應
    依刑法第55條前段規定，從一重之槍砲彈藥刀械管制條例第
    7條第4項未經許可持有手槍罪處斷。與被告有犯意聯絡之共
    同被告甲○○，在極短時間內對被害人丁○○連開4槍，該4
    槍間係接續犯。又被告所犯槍砲及殺人未遂二罪間，有方法
    結果之牽連關係，為牽連犯，應依刑法第55條後段規定，從
    一重之殺人未遂罪處斷。被告著手實施殺人之行為而未致被
    害人死亡之結果，為未遂犯，依刑法第26條前段之規定，按
    既遂犯之刑減輕之。被告與共同被告甲○○二人誤丁○○為
    林煌輝，並予開槍射殺未遂，係客體錯誤，而按「刑法上關
    於客體錯誤，此種認識錯誤之事實與法定之事實，法律上非
    難價值相同，例如殺甲，卻誤認乙為甲而殺之，其生命法益
    相同，殺人之故意無異」，最高法院著有86年度台上字第36
    04號判決可資參照，是其客體錯誤並無礙及被告殺人未遂罪
    之成立，附此敘明。爰審酌被告僅因與其無涉之細故，即起
    意殺人，惡性非輕，及其犯後除對殺人犯意外，均能坦承犯
    行，已與被害人丁○○達成和解（見本院94年3月22 日審判
    筆錄第21頁至第22頁被害人即證人丁○○之證詞）及其犯罪
    之手段等其他一切情事，量處如主文所示之刑，以示懲儆。
    至捷克ＣＺ廠製75COMPACT型口徑9 ｍｍ（9×19ｍｍ）制式
    半自動手槍1枝（含彈匣1個，槍枝管制編號：0000000000號
    ），屬違禁物，爰併依刑法第38條第1項第1款之規定，予以
    宣告沒收。又本件被告所涉組織犯罪條例部分，既應不另為
    免訴之諭知（見後述），自無依檢察官起訴書所稱對被告施
    以強制工作（見起訴書第5頁）之必要，附此敘明。
四、不另為無罪及不另為免訴之諭知部分：
  (一)不另為無罪部分：
  1.公訴意旨另以：被告於90年12月22日凌晨，除前述攜帶捷克
    製ＣＺ廠75ＣＯＭＰＡＣＴ型制式半自動手槍外，另有攜帶
    一把孟憲峻所交付寄藏之未扣案之美製制式貝瑞塔手槍，因
    認被告就該攜帶未扣案美製制式貝瑞塔手槍部分，亦違反槍
    砲彈藥刀械管制條例第7條第4項之罪等語。
  2.按犯罪事實應依證據認定之，無證據不得認定犯罪事實；且
    被告或共犯之自白，不得作為有罪判決之唯一證據，仍應調
    查其他必要之證據，以察其是否與事實相符，刑事訴訟法第
    154條第2項、第156條第2項分別定有明文。次按事實之認定
    ，應憑證據，如未能發現確實之證據，或證據不足以證明，
    自不能以推測或擬制之方法，以為裁判基礎；再犯罪事實所
    憑之證據，無論係直接證據或間接證據，其為訴訟上之證明
    ，須於一般人均不致有所懷疑而得確信為真實之程度，始得
    據為有罪之認定，倘其證明尚未達此程度而尚有合理之懷疑
    存在時，本諸無罪推定原則，自應為被告無罪之諭知；最高
    法院著有92年度台上字第2570號判決可資參考。從而，認定
    被告有罪之證據，定需達到使事實審審判之法官有「確信」
    之心證時（即英美法上Ｂｅｙｏｎｄ  ａ  ｒｅａｓｏｎａ
    ｂｌｅ  ｄｏｕｂｔ），方得為被告有罪之判斷，若依負追
    訴犯罪職責之檢察官所提出之證據，尚無法使事實審法官有
    此程度之心證時，因法院僅有調查而無蒐集證據之義務（最
    高法院91年度台上字第5846號判決參照），且檢察官於訴訟
    上應負提出證據及說服之實質舉證責任，倘現存卷內證據尚
    未達有罪程度之確信時，自應為有利於被告之認定，最高法
    院亦著有92年台上字第128號判例可資參照。
  3.查本件被告雖曾自白持有孟憲峻所交付之美製制式貝瑞塔手
    槍云云（見本院94年1月25日準備程序筆錄第4頁），然除該
    自白外，不僅未扣得該所謂美製制式貝瑞塔手槍，亦無任何
    有關該手槍有無殺傷力之鑑定報告等資料，而本院如前所述
    ，復無蒐集證據之義務。是依卷內所示資料，既無任何補強
    證據足認被告之自白為真，自難僅以被告該部分之自白，即
    遽認被告犯罪。是本前揭說明，該部分即應為有利於被告之
    認定。又因該部分倘成立犯罪，與被告前揭已成立犯罪之部
    分，有裁判上一罪關係，爰不另為無罪之諭知，附此敘明。
  (二)不另為免訴部分：
  1.公訴意旨另以被告明知「天道盟太陽會」為吳桐潭於75年間
    ，在臺北看守所內所成立之具有內部管理結構，以犯罪為宗
    旨，並以其成員從事犯罪活動，而有集團性、常習性、脅迫
    性及暴力性之組織。詎被告竟於88年間，經由當時任太陽會
    組長之戊○○引介加入太陽會並追隨之，嗣於89年間，因戊○○已擔任太陽會第三任會長，被告即於同年10月間在柬埔
    寨金邊市太陽會第一代虎成立時，經戊○○同意，而擔任該
    會突擊隊隊長，雖無直屬手下，但與該會第一代虎成員甲○○及組長董智泰等組織成員往來密切，互通聲氣參與組織交
    辦活動，而藉此繼續擴大此具有集團性、常習性及暴力性的
    犯罪組織之活動勢力與範圍。因認被告該部分另涉犯組織犯
    罪條例第3條第1項後段之參與犯罪組織罪等語。
  2.按曾經判決確定者，應諭知免訴之判決。刑事訴訟法第302
    條第1 款定有明文。查本件被告被訴於88年間參與「天道盟
    太陽會」此犯罪組織之犯行，前已經臺灣臺北地方法院檢察
    署檢察官於89年3月7日以89年度偵字第2028號提起公訴，先
    經本院以89年訴字299號判決後，再經臺灣高等法院於93 年
    7月20日以93年度上訴字第126號判決確定，有各該起訴書、
    判決書與灣高等法院被告全國前案紀錄表一份在卷可資佐證
    。雖該次起訴書與本件起訴書中就被告於「天道盟太陽會」
    之職稱敘述略有不同（該案中認被告係「天道盟太陽會」副
    組長，本次起訴書中認被告係「天道盟太陽會」突擊隊隊長
    ），然並無礙起訴事實中所指「參與」犯罪組織之行為。是
    本件起訴就被告參與「天道盟太陽會」組織部分，與前述已
    判決確定部分（即臺灣高等法院93年度上訴字第126 號），
    為事實上同一案件。而該部分既已經事實審之臺灣高等法院
    為實體調查，僅因該部分犯罪不能證明而於判決理由內說明
    不另為無罪之諭知，顯見該事實業經法院審判，且已判決確
    定。是被告被訴組織犯罪條例此部分之犯行前既已經臺灣高
    等法院於93年7月20日以93年度上訴字第126號判決確定，本
    諸前述說明，該重複起訴部分，原即應依刑事訴訟法第302
    條第1 款之規定為免訴之諭知，惟因公訴人認該部分與前述
    被告已成立犯罪之部分，有牽連犯之裁判上一罪關係（見起
    訴書第5頁），此部分爰不另為免訴之諭知，附此敘明。
據上論斷，應依刑事訴訟法第299條第1項前段，槍砲彈藥刀械管
制條例第7條第4項、第12條第4 項，刑法第11條前段、第28條、
第271條第2項、第1 項、第55條、第26條前段、第38條第1項第1
款，判決如主文。
本案經檢察官乙○○到庭執行職務。
中　　華　　民　　國　　94　　年　　4 　　月　　29　　日
                  刑事第十四庭審判長法  官  吳靜怡
                                    法  官  孫萍萍
                                    法  官  吳冠霆
上正本證明與原本無異。
如不服本判決，應於判決送達後10日內向本院提出上訴狀（應抄
附繕本）。告訴人或被害人如對於本判決不服者，應具備理由請
求檢察官上訴，其上訴期間之計算係以檢察官收受判決正本之日
期為準。
                                    書記官  楊文祥
中　　華　　民　　國　　94　　年　　5 　　月　 　2　　日
得上訴
附錄法條：槍砲彈藥刀械管制條例第7條第4項、第12條第4項，
刑法第271條
槍砲彈藥刀械管制條例第7條
未經許可，製造、販賣或運輸火砲、肩射武器、機關槍、衝鋒槍
、卡柄槍、自動步槍、普通步槍、馬槍、手槍或各類砲彈、炸彈
、爆裂物者，處死刑、無期徒刑或七年以上有期徒刑；處徒刑者
，併科新台幣00000000元以下罰金。
未經許可，轉讓、出租或出借前項所列槍砲、彈藥者，處無期徒
刑或五年以上有期徒刑，併科新台幣 00000000 元以下罰金。
意圖供自己或他人犯罪之用，而犯前二項之罪者，處死刑或無期
徒刑；處徒刑者，併科新台幣 00000000 元以下罰金。
未經許可，持有、寄藏或意圖販賣而陳列第 1 項所列槍砲、彈藥
者，處五年以上有期徒刑，併科新台幣00000000元以下罰金。
第1項至第3項之未遂犯罰之。
槍砲彈藥刀械管制條例第12條
未經許可，製造、販賣或運輸子彈者，處一年以上七年以下有期
徒刑，併科新台幣0000000元以下罰金。
未經許可，轉讓、出租或出借子彈者，處六月以上五年以下有期
徒刑，併科新台幣 0000000 元以下罰金。
意圖供自己或他人犯罪之用，而犯前二項之罪者，處三年以上十
年以下有期徒刑，併科新台幣 0000000 元以下罰金。
未經許可，持有、寄藏或意圖販賣而陳列子彈者，處五年以下有
期徒刑，併科新台幣 0000000 元以下罰金。
第 1 項至第 3 項之未遂犯罰之。
中華民國刑法第271條
 (普通殺人罪)
殺人者，處死刑、無期徒刑或十年以上有期徒刑。
前項之未遂犯罰之。
預備犯第 1 項之罪者，處二年以下有期徒刑。
